臺灣高雄地方法院民事裁定
108年度消債更字第451號
聲  請  人  林令瑜  
0000000000000000

上列聲請人因消費者債務清理事件聲請更生，本院裁定如下：
    主  文
聲請駁回。
聲請費用由聲請人負擔。
    理  由                       
一、本件聲請意旨略以：伊無力清償債務，曾向凱基銀行申請前
    置協商成立，惟因不可歸責於己之事由毀諾。伊又未經法院
    裁定開始清算程序或宣告破產，爰聲請更生等語。
二、按債務人不能清償債務或有不能清償之虞者，得依本條例所
    定更生或清算程序，清理其債務，消費者債務清理條例（下
    稱消債條例）第3條定有明文。消費者與他人間債之關係之
    發生，係依契約自由原則及相互間之信賴為基礎，此為社會
    經濟活動得以維繫及發展之重要支柱，債務人經濟窘迫，固
    不應任其自生自滅，債權人一方之利益亦不能摒棄不顧。而
    判斷是否不能清償債務或有不能清償之虞，宜綜衡債務人全
    部收支、信用及財產狀況，評估其客觀資產是否大於負債，
    是否因負擔債務而不能維持最基本之生活條件，以及債權人
    如利用一般程序追償，是否會使其陷於無法重建經濟生活之
    困境等。如債務人可於相當之期間內以己力清償債務，應無
    不能清償債務或有不能清償債務之虞之情形，尚無藉助本條
    例所定更生或清算程序清理債務之必要。
三、經查：
　㈠聲請人曾請求前置協商成立，約定自民國101年4月起，分84
    期，利率9％，每月清償新臺幣（下同）12,400元，惟聲請人
    未依約繳款，而於108年6月通報毀諾，此有凱基銀行陳報狀
    可參（卷第83至88頁）。又聲請人於108年申報所得為98,10
    0元，另尚有瑜紘水電工程行營業淨收入59,197元，平均每
    月收入約13,108元【計算式：（98,100＋59,197）÷12＝13,10
    8，本件元以下均採四捨五入計算】，此有財政部高雄國稅
    局108年綜合所得稅各類所得資料清單（卷第211頁）、收入
    切結書（卷第220頁）可考，是以聲請人斯時收入，扣除108
    年度主管機關所公告高雄市每人每月最低生活費13,099元之
    1.2倍即15,719元後（詳後述），顯已無法負擔每月12,400
    元之還款金額，堪認聲請人因收入不高致繼續履行協商條件
    有所困難，而有不可歸責於己之事由。
　㈡聲請人於106年度至108年度申報之所得分別為102,945元、42
    3,986元、98,100元，平均每月所得各為8,579元、35,332元
    、8,175元，名下有李俊成設定第一、二順位抵押權420,000
    元、180,000元之房屋及土地各1筆，經債權人聲請本院以10
    9年度司執字第7042號執行事件強制執行拍賣，本院鑑價後
    ，房地價值共計1,347,832元，另聲請人非國泰人壽保戶；
    又聲請人係104年11月3日設立之瑜紘水電工程行負責人，瑜
    紘水電工程行曾於107年11月27日至108年8月13日辦理停業
    ，108年8月14日起復業，104年11月至107年11月申報之營業
    總額共計1,344,200元，108年8月至10月申報之營業總額共
    計669,930元，平均每月營業額約50,353元【計算式：（1,3
    44,200＋669,930）÷40＝50,353】，而聲請人除經營瑜紘水電
    工程行外，有時也會至國圍工程企業有限公司（下稱國圍公
    司）從事臨時工之工作，其於106年至108年於國圍公司及瑜
    紘水電工程行之淨收入各為291,020元、775,786元、157,29
    7元，109年1月至5月於瑜紘水電工程行淨收入共計70,545元
    ，現未領取任何補助等情，此有財政部高雄國稅局106年至1
    08年綜合所得稅各類所得資料清單及財產歸屬資料清單（卷
    第21至23頁）、財產及收入狀況說明書（卷第3至4頁）、債
    權人清冊（卷第6頁）、戶籍謄本（本案卷第27頁）、勞工
    保險被保險人投保資料表（卷第25頁）、個人商業保險查詢
    結果表（卷第194頁）、財團法人金融聯合徵信中心前置協
    商專用債權人清冊（卷第7至9頁）、信用報告（卷第10至11
    頁）、社會補助查詢表（卷第50至53頁）、勞動部勞工保險
    局函（卷第174頁）、勞動部勞動力發展署高屏澎東分署函
    （卷第173頁）、本院民事執行處通知函（卷第220-1頁）、
    土地及建物登記謄本（卷 第16至19頁）、存簿（卷第123至
    140頁、第178至185頁）、聲請人109年4月30日陳報狀（卷
    第200至201頁）、淨利計算書（卷第208頁）、收入切結書
    （卷第220頁）、商工登記公示資料（卷第33頁）、高雄市
    政府經濟發展局函（卷第155至158頁）、財政部高雄國稅局
    函（卷第91至105頁）、財政部高雄國稅局營業人銷售額與
    稅額申報書（卷第204至207頁）、國泰人壽保險股份有限公
    司函（卷第199頁）等附卷可證。依聲請人上述工作、收入
    及財產情況，堪認以其107年1月至109年5月平均每月收入34
    ,608元【計算式：（775,786＋157,297＋70,545）÷29＝34,608
    】，較為妥適。
  ㈢關於聲請人必要生活費用部分，聲請人雖主張每月支出17,00
    0元（包含每月房屋貸款還款金額7,500元）云云。惟按債務
    人必要生活費用，以最近1年衛生福利部或直轄市政府所公
    告當地區每人每月最低生活費1.2倍定之，消債條例第64條
    之2第1項定有明文。本院參酌衛福部社會司所公告109年度
    高雄市最低生活費為13,099元，又該最低生活費用之標準，
    係照當地最近1年平均每人消費支出60％訂定，依其基準之家
    庭收支調查報告調查表格式所示有關經常性支出之調查項目
    ，包括利息支出、食品、衣著、房屋使用費及水費、電費、
    醫療保健、交通、娛樂、教育等，已涵蓋聲請人所陳報之支
    出項目。是本院認聲請人必要生活費用以最低生活費之1.2
    倍即15,719元計算已足，逾此範圍難認必要。
　㈣關於聲請人扶養支出部分，聲請人稱須負擔配偶陳氏清、未
    成年子女林○龍、父親林慶德、母親邱歆惠之扶養費，每月
    各5,000元、4,000元、2,000元、2,000元。經查：
  ⒈查陳氏清係72年生，越南籍，於屏東枋寮區漁會投保勞保，
    於106年度至108年度申報所得各為22,500元（性質為競技所
    得）、0元、0元，名下無財產，前於107年1月14日領取42,3
    48元勞保生育給付，現未領取任何補助等情，有戶籍謄本（
    卷第26頁）、所得及財產歸屬資料清單（卷第114至116頁）
    、108年度稅務電子閘門財產所得調件明細表（卷第218頁）
    、勞工保險被保險人投保資料表（卷第113頁）、屏東縣政
    府函（卷第63頁、第89頁）、存簿（卷第141至143頁）、勞
    動部勞工保險局函（卷第174頁）在卷可查。按夫妻互負扶
    養之義務，民法第1116條之1定有明文。陳氏清現既無業，
    名下復無財產，且其雖與前夫育有1女夏○棠，惟夏○棠尚未
    成年，是客觀上有受聲請人單獨扶養之必要。至於扶養費用
    數額部分，按受扶養者之必要生活費用，準用第一項規定計
    算基準數額，並依債務人依法應負擔扶養義務之比例認定之
    ，消債條例第64條之2第2項亦有明定。準此，聲請人所應負
    擔陳氏清每月扶養費，以109年度高雄市每人每月最低生活
    費13,099元之1.2倍即15,719元為度。聲請人主張每月支出
    配偶扶養費5,000元，未逾上述金額，應為可採。
  ⒉其次，子女林○龍係107年1月生，於107年度至108年度無申報
    所得，名下無財產，自107年1月起迄今每月領取育兒津貼3,
    500元等情，此有戶籍謄本（卷第27頁）、所得資料清單及
    財產歸屬資料清單（卷第120至121頁）、108年度稅務電子
    閘門財產所得調件明細表（卷第217頁）、社會補助查詢表
    （卷第47至49頁、第165頁）、存簿（卷第144至145頁）附
    卷可參。聲請人所育之子女既未成年，名下復無財產，堪認
    有受扶養之權利。而聲請人之配偶陳氏清，因需聲請人扶養
    ，已如前述，爰減輕陳氏清扶養義務為百分之10，由聲請人
    負擔百分之90之扶養義務。至林○龍所需扶養程度，以109年
    度高雄市每人每月之最低生活費13,099元之1.2倍15,719元
    ，扣除每月領取之育兒津貼後，由聲請人負擔百分之90，聲
    請人應負擔10,997元【計算式：（15,719－3,500）×0.9＝10,
    997】。聲請人主張每月支出子女扶養費4,000元，尚為可採
    。
  ⒊再者，父親林慶德係42年生，現無業，於106年度至108年度
    均無申報所得，名下無財產，前於101年10月31日領取788,4
    00元勞保老年給付，107年11月起每月領取8元國民年金老年
    年金，另自107年11月起每月領取中低收入老年補助7,463元
    ；母親邱歆惠係46年生，現無業，於106年度至108年度均無
    申報所得，名下有房屋1筆、土地2筆，現值共計710,153元
    ，現未領取任何補助及給付等情，此有戶籍謄本（卷第24頁
    ）、稅務電子閘門財產所得調件明細表（卷第167至168頁、
    第170至171頁、第222至223頁）、社會補助查詢表（卷第44
    至46頁、第54至56頁）、勞動部勞工保險局函（卷第90頁）
    、勞工保險被保險人投保資料表（卷第169頁、第172頁）附
    卷可憑。足認林慶德、邱歆惠年事已高，並無謀生能力，邱
    歆惠雖有房屋、土地，惟係供自住，不宜強予以變價，復無
    繼續性之收入，應難以維持自己生活，有受聲請人及另4名
    子女扶養之權利。至林慶德、邱歆惠所需扶養程度，因林慶
    德、邱歆惠於邱歆惠所有房屋居住，應自必要生活費用中扣
    除相當於房租支出所佔比例（約24.36％），以109年度高雄
    市每人每月不含房屋支出之最低生活必需11,890元計算，扣
    除林慶德每月領取之老人補助、國民年金老年年金，聲請人
    應負擔3,262元【計算式：（11,890－7,463－8＋11,890）÷5＝3
    ,262】，逾此範圍，難認必要。
㈢㈤綜上所述，聲請人目前每月平均收入為34,608元，扣除必要
    生活費15,719元、配偶扶養費5,000元、子女扶養費4,000元
    、父母親扶養費3,262元後，尚餘6,627元。而聲請人目前負
    債總額為1,755,238元（卷第20頁、第57至62頁、第64至88
    頁、第106至109頁，包括：匯豐銀行、凱基銀行、台新銀行
    、裕富數位資融股份有限公司、台灣大哥大、李俊成），扣
    除聲請人所有房地現值1,347,832元後，以上開餘額按月攤
    還結果，僅須5.1年【計算式：（1,755,238－1,347,832）÷6
    ,627÷12＝5.1】即能清償完畢。況聲請人為66年7月出生（卷
    第27頁戶籍謄本），距法定退休年齡65歲，一般可預期尚約
    有22年之職業生涯，應能逐期償還所欠債務，以兼顧債權人
    利益之保障。
四、綜據上述，本件難認聲請人有不能清償債務或不能清償之虞
    之情事，尚無藉助更生程序清理債務之必要性，其聲請應予
    駁回。 
中　　華　　民　　國　 109　　年　　7 　　月　　8 　　日
              　　民事庭　　法　官　賴寶合
以上正本係照原本作成。
如對本裁定不服，得於裁定送達後10日內向本院提出抗告狀，並
繳納抗告裁判費新臺幣1,000 元。
中　　華　　民　　國　 109　　年　　7 　　月　　8 　　日
  　                        書記官　胡美儀